臺灣高等法院刑事判決　　　　　　　 100年度交上訴字第55號
上　訴　人　臺灣板橋地方法院檢察署檢察官
被　　　告　陳志榕
上列上訴人因被告公共危險案件，不服臺灣板橋地方法院99年度
交訴字第172 號，中華民國100年1月14日第一審判決（起訴案號
：臺灣板橋地方法院檢察署99年度偵字第19045 號），提起上訴
，本院判決如下：
    主  文
上訴駁回。
    理  由
一、公訴意旨略以：被告陳志榕於民國99年6月4日6 時55分許，
    騎乘車牌號碼658-EFP 號重型機車，行經臺北縣板橋市（現
    改制為新北市板橋區，以下仍以行為時之縣市名稱稱之）南
    雅南路2 段往縣民大道方向行駛，明知機車駕駛人在未劃分
    快慢車道之道路應在最外側二車道行駛，竟行駛於靠車道內
    側之道路，復因紅燈起步乃貿然自車陣中向右穿出，適有被
    害人梁庭蜜騎乘車牌號碼198-DDE 號重型機車亦行駛於該路
    段，因閃避不及而撞擊，致梁庭蜜受有左膝擦傷及挫傷之傷
    害（過失傷害部分，未據告訴）。詎被告明知自己肇事致梁
    庭蜜受有傷害，竟基於肇事逃逸之犯意，未對梁庭蜜施予必
    要之救護措施或留下聯絡方式，旋即駕車逃逸，嗣經在場民
    眾唐華良報警並告知梁庭蜜肇事者之車牌號碼，始為警循線
    查獲上情，因認被告涉犯刑法之肇事逃逸罪嫌。
二、按犯罪事實應依證據認定之，無證據不得認定犯罪事實；又
    不能證明被告犯罪者，應諭知無罪判決，刑事訴訟法第154
    條第2 項、第301條第1項分別定有明文。次按認定不利於被
    告之事實，須依積極證據，苟積極證據不足為不利於被告事
    實之認定時，即應為有利於被告之認定，更不必有何有利之
    證據（最高法院30年上字第816 號判例意旨參照）。再按刑
    法第185條之4之肇事逃逸罪，其客觀構成要件為行為人駕駛
    動力交通工具肇事，且致人死傷而逃逸，主觀要件則須行為
    人對致人死傷之事實有所認識，並進而決意擅自逃離肇事現
    場，始足當之。
三、又按被告以外之人於審判外之言詞或書面陳述，除法律有規
    定者外，不得作為證據，刑事訴訟法第159條第1項定有明文
    ；又被告以外之人於審判外之陳述，雖不符前4 條之規定，
    而經當事人於審判程序同意作為證據，法院審酌該言詞陳述
    或書面陳述作成時之情況，認為適當者，亦得為證據，同法
    第159條之5 第1項規定甚明。經查：本件被告經本院合法傳
    喚，雖無正當之理由而不到庭，惟據其於原審中之陳述，與
    檢察官對於本判決以下所引證據之證據能力均表示不爭執，
    復未於本院言詞辯論終結前，對前開證據之證據能力提出異
    議，本院審酌前揭證據作成之情況，亦無違法或不當之處，
    自均有證據能力。
四、公訴人指被告涉有上開犯嫌，係以被告陳志榕於警詢及偵查
    中坦承於肇事後未幫忙報案及留下聯絡方式，及證人即被害
    人梁庭蜜、唐華良於警詢及偵查中之證言、道路交通事故現
    場圖、道路交通事故調查報告表(一)、(二)、亞東紀念醫院診斷
    證明書各1紙、現場及車損照片18張附卷為其主要論據。然
    被告雖經合法傳喚未到，但依其於原審中乃堅詞否認涉有肇
    事逃逸犯行，辯稱：我當時有先下車察看被害人梁庭蜜之情
    形，而且我有幫他叫救護車，我還有詢問他是否可以一個人
    在那邊，之後我就去上洗手間，之後我還有回到現場，但是
    回去的時候，其他人都已經離開了等語。
五、經查：
  (一)被告對於其在99年5月4日上午5時55分騎乘車號658-EFP重型
    機車行經臺北縣板橋市○○○路○段144巷86號前車道與梁庭
    蜜所騎乘之198-DD E重型機車發生擦撞，並導致梁庭蜜受有
    左膝擦傷及挫傷等傷害乙節，於原審中並不爭執（見原審卷
    第15頁），核與證人梁庭蜜、唐華良於警、偵訊及原審中證
    述之情節（見偵卷第7-13、43、48-49頁、原審卷第45-47、
    60-62 頁）相符，並有道路交通事故現場圖、道路交通事故
    調查報告表(一)、(二)、亞東紀念醫院診斷證明書各1 紙、及現
    場及車損照片18張附卷可稽（見偵卷第17-20、28-36、51頁
    ），堪認係屬真實。
  (二)證人梁庭蜜於原審中證稱：當時我騎車經板橋市○○○路那
    邊，那時候是紅燈要變綠燈，我就停下，被告就從汽車的內
    側車道超到我行駛的外側車道，他想要闖過去，後來我就直
    接撞到他，因為他是突然闖出來的；事發當時有人扶我，我
    不知道是不是就是被告，那個人就問我說是不是還好，他問
    我須不須要叫救護車，我說需要，他還問我可不可以站起來
    ，那個人又跟我說他急著要上班，可能來不及，之後就走了
    。那個人走之前，我有同意他離開，但他沒有留下聯絡資料
    。那個人說他要叫救護車，等了大約5 到10分鐘都沒有來，
    之後停車場的阿姨幫我再叫救護車等語（見原審卷第45反、
    46頁），而對照被告所辯於肇事後有扶被害人起來、呼叫救
    護車、徵得被害人同意後始行離開等語（見偵卷第4-5 、43
    頁、原審卷第15、47頁），且被告確有於案發當日上午6 時
    55分許，使用其所有之門號0000000000號撥打119 電話呼叫
    救護車及警察前往現場處理之事實，亦有臺北縣政府消防局
    救護案類受理紀錄單1紙（見偵卷第25頁）、門號000000000
    0號行動電話於案發時之通聯紀錄1份（見原審卷第19頁）附
    卷可參，堪認證人梁庭蜜上開所指之人確係被告無訛。又證
    人梁庭蜜於原審中雖復證稱：我以為被告是路人，所以我讓
    他走了等語（見原審卷第47頁），惟此乃屬證人梁庭蜜當時
    內在主觀認定，被告並不知悉此情，此觀證人梁庭蜜於同一
    庭訊亦表示：（你當時有沒有問那個路人〔即被告〕是否有
    看到撞到你的人？）因為當時剛被撞到，腦袋空空的，我不
    知道怎麼問他等語，顯然並未將之形諸於外在之表現甚明。
    再參酌證人梁庭蜜乃自後追撞被告之機車，有上開車損照片
    附卷可佐，則被告停留現場扶人、打電話叫救護車等積極作
    為時，又焉能考慮周全自行判斷出證人梁庭蜜撞擊前可能因
    緊張、注意力集中於緊急應變等原因，未能記憶被告當時之
    穿著、機車等訊息，誤解其為路人？準此，本件被告既一再
    指稱其係得被害人之允諾始行離去，已難認有何逃逸之客觀
    事實，況其於肇事後即以其行動電話撥打119 呼叫救護車及
    報警處理，縱未於救護車或警方抵達時在場，然顯得預見被
    害人及警方得循該報案電話查明其身份，亦難認其主觀上有
    何肇事逃逸之犯意，自難遽以肇事逃逸罪責相繩。
  (三)又證人唐華良雖於警詢中證稱：我騎乘機車行經板橋市○○
    路往縣民大道方向行駛，我前方約50公尺處有一部機車，我
    與該部機車中間都沒有其他車輛，之後我看到另一部機車從
    我車左側的車陣中往右側穿出來，然後我前方那部機車前車
    頭就與穿出來的機車車尾發生碰撞，碰撞後我前方機車那位
    駕駛就倒在地上，然後我看到那部被碰撞到的機車駕駛就邊
    回頭邊往前騎，我車就追上去，告訴該名駕駛說「你撞到人
    還跑」，該名駕駛就回我說「是對方撞我的」，之後我說是
    該名駕駛的錯，他就把車停下來，然後我看到有很多路人也
    下車幫忙，我就先離開了。後來我車行駛到板橋縣民大道與
    民權路口時，我又從右後照鏡看到該部機車在我後方，我就
    想說怎麼那麼快就處理完了，我就將車往路邊騎並且記下該
    部機車的車牌，我記得車牌是658-EF8 號，駕駛是一名男子
    ，然後我又掉頭騎回事故現場，並且將我記得車牌及我的聯
    絡資料告訴在場的警察等語（見偵卷第12頁）；於偵查中證
    稱：我當時在浮州橋下去到華東路口要待轉往縣民大道，紅
    綠燈過去之後看到摩托車直行，又看到另一摩托車從汽車車
    陣中向右彎出來，我前面的摩托車就直接撞上他了，突然冒
    出來的駕駛人是男生，被撞的駕駛是女生，女生跌下機車，
    男生停下來看一下就直接走了，我追上去跟他說你撞到人，
    你還跑，他說是對方撞到他，我跟他說是你的錯，看他停在
    前方30公尺地方，我就上班了，我不知道他有無回到肇事地
    點。後來我騎到縣民大道跟民權路口，有看到撞人的男生騎
    在我後方，我之後再回到肇事地點告訴現場處理的交通警察
    他的車牌號碼等語（見偵卷第48、49頁），惟觀諸證人唐華
    良上揭證言，僅得證明被告之機車於擦撞後，仍往前行駛某
    段距離後，始停下車輛。而參以證人唐華良於原審中係證稱
    ：被告跟我說是那台機車撞到他，因為我急著上班，我看到
    他有停下來，就直接騎走了，我沒有看到後來的情形；他是
    有稍微減緩速度看一下，我跟他講話時，他是停下來的；他
    減緩速度後我沒有看到他加速離開；我追上該機車時，相隔
    車禍地點約10公尺，時間不到1 分鐘；我跟他對話的時候，
    他已經有往路邊停下來等語（見原審卷第60反-61 反頁），
    顯見被告當時已將車速減緩，並未立即加速離去、有朝路邊
    行車之態勢、尚未離去車禍現場太長距離即已停車、及被告
    停車後，證人唐華良即逕行離去，並無人督促被告後續作為
    等情。再徵以當時時間為早上6 時55分上班、上學時間，且
    該處為雙向單線車道，亦有現場照片可稽（見偵卷第31頁）
    ，而證人梁庭蜜於警詢中亦證稱：當時很多車輛都開始要起
    步，所以我車沿車道外側行駛，我車左側有很多汽車也在行
    駛等語（見偵卷第8 頁），則被告於原審中所辯：因為當時
    後面還有很多車子，我怕擋到路口，所以我先往我右側方向
    邊前進邊停車等語（見原審卷第62頁），即非無據（按此移
    動肇事車輛一段距離，於法固有未合，惟此與一般未能熟知
    各項法令民眾之作為，仍難謂有悖離之處）。是本件既係被
    告上揭機車之車尾遭被害人撞擊且未倒地，縱於撞擊後仍前
    駛約10公尺之距離始停下，尚難認已離開肇事現場而逃逸。
    又依證人唐華良於原審證稱：我看他沒有停下來的意思，因
    為他覺得是對方撞到他等語（見原審卷第60頁反面），顯然
    證人唐華良係源於被告在其質問「你撞到人，你還跑」時，
    被告即回應「是對方撞我的」，而作此主觀上之判斷。惟此
    被告同時遭受證人唐華良質疑「肇事」「逃逸」，即時抗辯
    「是對方撞我的」，是否等同其亦承認自己確欲行離開，仍
    值堪疑義。況被告若真有逃逸之犯意，衡情又豈有減緩車速
    後停車與唐華良對話之理，再參酌被告在無唐華良監督之下
    仍返回查看、詢問被害人傷勢及撥打119 報案電話諸情研判
    ，本件尚難僅憑證人唐華良上揭證言，遽認被告有何肇事逃
    逸之犯行。
六、綜上所述，公訴人所提出之各項證據，尚不足使本院得被告
    有肇事逃逸之確信，此外，復查無其他積極證據足認被告確
    有上開犯行，原審基此以不能證明被告犯罪，而諭知其無罪
    之判決，經核並無違誤，檢察官上訴意旨仍執前詞指摘原判
    決不當，為無理由，應予駁回。
七、被告經本院合法傳喚，無正當之理由不到庭，爰不待其陳述
    ，逕行判決。
據上論斷，應依刑事訴訟法第368條、第371條，判決如主文。
本案經檢察官鄭龍照到庭執行職務。
中    華    民    國   100    年    6     月    27    日
                  刑事第二十二庭審判長法  官  郭雅美
                                      法  官  李麗珠
                                      法  官  洪于智
以上正本證明與原本無異。
如不服本判決，應於收受送達後10日內向本院提出上訴書狀，其
未敘述上訴之理由者並得於提起上訴後10日內向本院補提理由書
（均須按他造當事人之人數附繕本）「切勿逕送上級法院」。
                                      書記官  強梅芳
中    華    民    國   100    年    6     月    27    日